臺灣新竹地方法院刑事判決
110年度易字第855號
公  訴  人  臺灣新竹地方檢察署檢察官
被      告  周文龍



上列被告因重利案件，經檢察官提起公訴（109年度偵字第11097
號），被告於本院準備程序中，就被訴事實為有罪之陳述，經本
院告知簡式審判程序意旨，並聽取公訴人及被告之意見後，本院
裁定依簡式審判程序審理，並判決如下：
    主      文
周文龍犯重利罪，處拘役參拾日，如易科罰金，以新臺幣壹仟元
折算壹日。
    事實及理由
一、本件犯罪事實及證據，除「附表一」應更正為「附表」；證
    據並所犯法條一、編號5關於「…監視錄影畫面檔案及截圖」
    之記載應更正為「…監視錄影畫面檔案截圖」；證據部分應
    補充「被告周文龍於本院審理時之自白（見本院卷第45頁）
    」外，餘均引用檢察官起訴書之記載（如附件）。
二、論罪科刑：
　㈠核被告周文龍所為，係犯刑法第344條第1項之重利罪。
　㈡被告雖有16次借款予告訴人葉佳熏之行為，然告訴人借款之
    原因同一，時間延續，被告亦係基於同一重利之犯意而為之
    ，數行為間之獨立性極為薄弱，且侵害同一法益，應屬接續
    犯，而僅論處一罪。
　㈢爰以行為人之責任為基礎，審酌被告不思以正當方式賺取所
    需，竟利用他人急迫而亟需用錢之際，貸與款項以收取高額
    利息，藉此牟利，對借款人自身及其家庭與社會致生之危害
    匪淺；惟念其已坦承犯行，且已與告訴人成立和解並擬定後
    續還款條件，有和解筆錄1份在卷可憑（見本院卷第49頁至
    第50頁），犯後態度尚稱良好；兼衡被告前已有重利罪之科
    刑紀錄，暨其犯罪動機、手段、目的、犯罪所生危害、自述
    國中畢業之教育程度及普通之家庭經濟狀況（見本院卷第45
    頁）等一切情狀，量處如主文所示之刑，並諭知易科罰金之
    折算標準。
三、沒收部分：
    經查，被告已與告訴人成立和解並擬定後續還款條件，業如
    前述，應認雙方利益狀態已獲得適度調整，本院如宣告沒收
    被告犯罪所得，將有過苛之虞，為符合比例原則，爰依刑法
    第38條之2第2項規定，不予宣告沒收。　　
據上論斷，應依刑事訴訟法第273條之1第1項、第299條第1項前
段、第310條之2、第454條第2項，判決如主文。
本案經檢察官馮品捷提起公訴，檢察官黃翊雯到庭執行職務。　
中　　華　　民　　國　　111 　年　　4 　　月　　22　　日
                  刑事第四庭    法　官  郭哲宏
以上正本證明與原本無異。
如不服本判決應於收受本判決後20日內向本院提出上訴書狀，上
訴書狀應敘述具體理由。上訴書狀未敘述上訴理由者，應於上訴
期間屆滿後20日內補提理由書狀於本院(均須按他造當事人之人
數附繕本 )「切勿逕送上級法院」。 
中　　華　　民　　國　　111 　年　　4 　　月　　22　　日
                                書記官  戴筑芸
附錄本件論罪法條：
中華民國刑法第344條
乘他人急迫、輕率、無經驗或難以求助之處境，貸以金錢或其他
物品，而取得與原本顯不相當之重利者，處3年以下有期徒刑、
拘役或科或併科30萬元以下罰金。
前項重利，包括手續費、保管費、違約金及其他與借貸相關之費
用。
附件：
臺灣新竹地方檢察署檢察官起訴書
                                    109年度偵字第11097號
　　被　　　告　周文龍　男　36歲（民國00年00月00日生）
　　　　　　　　　　　　住嘉義縣○○鄉○○村000鄰○○000
　　　　　　　　　　　　　號之11
　　　　　　　　　　　　居嘉義縣○○市○○里00鄰○○00○
                          0號
　　　　　　　　　　　　國民身分證統一編號：Z000000000號
上列被告因重利案件，業經偵查終結，認應提起公訴，茲將犯罪
事實及證據並所犯法條分敘如下：
　　　　犯罪事實
一、周文龍以暱稱「小陳」經營俗稱「日日會」之放高利貸業務
    ，以隨送撥打電話或發送借貸訊息之方式，尋找急需用錢之
    不特定人士，知悉葉佳熏因需錢孔急，自民國108年6月3日
    起接續以如附表所示之時間、金額，以「日日會」方式(每
    會新臺幣（下同)3萬元，先預扣6,000元利息，實拿2萬4,00
    0元，並約定每日需返還1,000元，及利息200元，若未如期
    還款，翌日(第2期)起需還款本金2,000元及利息400元，以
    此類推，連續返還25日，25天需還款本金3萬元，據此收取
    重利20％月息，相當於240％年息)貸予葉佳熏，葉佳熏並提供
    身分證正反面翻拍照片及簽立票面金額6萬元本票1紙作為擔
    保，其後由周文龍向葉佳熏收取利息，葉佳熏還清借款後，
    周文龍又接續貸放如附表所示金額予葉佳熏，以此方式取得
    與原本顯不相當之重利。
二、案經葉佳熏訴由新竹市政府警察局第三分局報告偵辦。
　　　　證據並所犯法條
一、證據清單暨待證事實：
編號 證據名稱　　　　 待證事實　　　 1 被告周文龍之自白　　　 全部犯罪事實。 2 告訴人葉佳熏於警詢及偵訊中之證訴 全部犯罪事實。　　　　 3 告訴人葉佳熏與暱稱「小陳」之被告通訊體對話紀錄文字檔。 被告收受告訴人所交付與原本顯不相當之本金及利息等事實。 4 告訴人葉佳熏簽發之本票影本2紙 告訴人葉佳熏簽發本票2紙作為向暱稱「小陳」之被告為上開借款擔保等事實  5 告訴人葉佳熏經營之店面監視錄影畫面檔案及截圖、車輛查詢清單報表 暱稱「小陳」之被告於 109年6月16日駕駛車牌號碼000-0000號自用小客車前往告訴人葉佳熏收取與原本顯不相當之本金及利息等事實。 6 臺灣嘉義地方法院檢察署100年度偵字第379號聲請簡易判決處刑書及臺灣嘉義地方法院100年度朴簡338號判決 被告前因相類重利案件，經該檢察署檢察官聲請簡易判決，並經該院判決確定之事實。 
二、核被告所為，係犯刑法第344條之重利罪嫌。又被告就犯罪
    事實接續收取重利之行為，均係於密集之時間、地點，持續
    侵害同一法益，依一般社會通念，於客觀上其行為具有反覆
    、持續之性質，各行為獨立性薄弱，應論以接續犯之一罪，
    是應僅論以一重利罪。被告犯罪所得，請應依刑法第38條之
    1第1項前段、第3項之規定宣告沒收，並於全部或一部不能
    沒收或不宜執行沒收時，追徵其價額。
三、至報告意旨認被告為取得與原本顯不相當之重利，被告出面
    催討利息，足以使告訴人心生畏懼，因認被告所為係犯刑法
    第344條之1加重重利罪嫌。經查，質之告訴人於警詢及偵訊
    中陳稱：被告並未對伊有恐嚇之言行等語，且觀諸被告與告
    訴人之通訊軟體LINE對話文字檔，尚未出現對告訴人生命、
    身體或名譽等具體危害之文字，復觀諸被告前往告訴人店面
    催討債務過程尚屬平和，縱被告追討債務令告訴人感到不安
    或不悅，然告訴人對此應有忍受義務，從而被告此部分所為
    ，應無以不法惡害恫嚇告訴人之情事，亦與刑法恐嚇危害安
    全罪之要件有間，自不能逕論以被告加重重利罪責，然此部
    分乃被告基於同一討債目的，於同期間所為之接續行為，如
    成立犯罪，與前揭起訴部分係想像競合犯之裁判上一罪關係
    ，爰不另為不起訴處分，附此敘明。
四、依刑事訴訟法第251條第1項提起公訴。
　　此　致
臺灣新竹地方法院
中　　華　　民　　國　 110　　年　　9 　　月　　30　　日
　　　　　　　　　　　　　　　檢　察　官　馮品捷
本件正本證明與原本無異
中　　華　　民　　國　 110　　年　　10    月    31　　日
　　　　　　　　　　　　　　　書　記　官  紀珮儀
附表一：　　　　　　　　　　　　　　　　　　
編號 借款時間、地點或方式 借款金額 實際收取之利息 1 108年6月3日 新竹市○○路 000號之統一便 利商店 60,000元 (2會) 預扣利息：12,000元 每日繳納利息：400元 2 108年6月12日 轉帳 60,000元 (2會) 預扣利息：12,000元 每日繳納利息：400元 3 108年6月26日 轉帳 60,000元 (2會) 預扣利息：12,000元 每日繳納利息：400元 4 108年7月17日 轉帳 60,000元 (2會) 預扣利息：12,000元 每日繳納利息：400元 5 108年8月2日 轉帳 60,000元 (2會) 預扣利息：12,000元 每日繳納利息：400元 6 108年8月19日 轉帳 60,000元 (2會) 預扣利息：12,000元 每日繳納利息：400元 7 108年9月4日 轉帳 60,000元 (2會) 預扣利息：12,000元 每日繳納利息：400元 

8 108年9月9日 轉帳 60,000元 (2會) 預扣利息：12,000元 每日繳納利息：400元 9 108年9月16日 轉帳 60,000元 (2會) 預扣利息：12,000元 每日繳納利息：400元 10 108年9月24日 轉帳 60,000元 (2會) 預扣利息：12,000元 每日繳納利息：400元 11 108年9月27日 轉帳 60,000元 (2會) 預扣利息：12,000元 每日繳納利息：400元 12 108年10月4日 轉帳 60,000元 (2會) 預扣利息：12,000元 每日繳納利息：400元 

13 108年10月9日 轉帳 60,000元 (2會) 預扣利息：12,000元 每日繳納利息：400元 14 108年10月15日 轉帳 60,000元 (2會) 預扣利息：12,000元 每日繳納利息：400元 15 108年10月17日 轉帳 60,000元 (2會) 預扣利息：12,000元 每日繳納利息：400元 16 108年10月23日 新竹市○○路 000號之統一便利商店 600,000元 (20會) 預扣利息：24萬元 每日繳納利息：4,000元